【裁判字號】    90,台上,5826
【裁判日期】    900920
【裁判案由】    偽造文書
【裁判全文】
最高法院刑事判決                                九十年度台上字第五八二六號
    上  訴  人  甲○○原姓名.
右上訴人因偽造文書案件，不服台灣高等法院中華民國九十年五月二十九日第二審更
審判決（八十九年度上更(一)字第六三五號，起訴案號：台灣台北地方法院檢察署八十
五年度偵字第一一一二四號），提起上訴，本院判決如左：
    主  文
上訴駁回。
    理  由
一、偽造私文書部分：
按刑事訴訟法第三百七十七條規定，上訴於第三審法院，非以判決違背法令為理由，
不得為之。是提起第三審上訴，應以原判決違背法令為理由，係屬法定要件。如果上
訴理由狀並未依據卷內訴訟資料，具體指摘原判決不適用何種法則或如何適用不當，
或所指摘原判決違法情事，顯與法律規定得為第三審上訴理由之違法情形，不相適合
時，均應認其上訴為違背法律上之程式，予以駁回。本件上訴人甲○○上訴意旨略稱
：被害人蘇榮仁向春池建設股份有限公司（以下稱春池公司）購買房屋，其訂金、簽
約金及開工款等，均由蘇榮仁直接簽發支票交與春池公司，有蘇榮仁提出之付款明細
表附偵查卷可證。蘇榮仁係自民國八十三年三月間起，始託上訴人繳納購屋分期價款
及裝潢費等；蘇榮仁於告訴狀中亦為相同之指述。上訴人犯罪之時間應為八十三年三
月間起，如何能自八十二年六月間起即為偽造私文書之犯行，乃原判決認定上訴人於
八十二年六月間，抽換不動產預定買賣契約書附件之真正付款明細表，偽刻「李毅張
」之印章一枚，連續自八十二年六月間起至八十四年七月間止，蓋用李毅張印章，偽
造李毅張之印文十八枚於偽造之付款明細表上，用以詐得新台幣（下同）四百九十萬
零八百元等情。原判決所認定之上開犯罪時間與卷內證據資料不符，於法有違等語。
惟查原判決認定上訴人有原判決事實欄所記載之連續行使偽造私文書，足以生損害於
他人犯行，係以上訴人於偵查中坦承偽刻全鉚有限公司（下稱全鉚公司）印章等情，
又據蘇榮仁、必和股份有限公司（下稱必和公司）協理陸志瑛、會計顏美華、威迅實
業有限公司（下稱威迅公司）實際負責人郭國華、上訴人外甥郭友華、全鉚公司總經
理李旭東、勝泰衛材股份有限公司（下稱勝泰公司）總經理趙尊評等，分別指證述明
確。復有上訴人與蘇榮仁就返還本件犯罪所得款項之協議書，與原判決事實欄一(一)相
關之上訴人所出具請款單、華南銀行懷生分行000000000000號帳戶存款
往來明細表、偽造威迅公司背書之支票、必和公司八十四年八月二十一日所出具之說
明書、上訴人償還必和公司未兌現之支票五張、上海商業銀行儲蓄部八九一一○五號
函暨所附支票影本，與原判決事實欄一(二)相關偽造之訂購合約書、偽造之付款簽收簿
、偽造全鉚公司背書之支票影本，與原判決事實欄一(三)相關之訂購合約書、偽造之簽
收單二張、勝泰公司追索欠款傳真影本，與原判決事實欄一(四)相關之不動產買賣契約
書，真、假付款明細表等附卷可資佐證，予以綜合判斷。因而撤銷第一審判決，改判
論處上訴人連續行使偽造私文書，足以生損害於他人罪刑，業已說明其所憑之證據及
其認定之理由甚詳，從形式上觀察，並無違背法令之情形。按證據之取捨與證據之證
明力如何﹖均屬事實審法院得自由裁量、判斷之職權；苟其此項裁量、判斷，並不悖
乎通常一般之人日常生活經驗之定則或論理法則，又於判決內論其何以作此判斷之
心證理由者，即不得任意指摘其為違法，而據為提起第三審上訴之合法理由。原判決
認定上訴人自八十二年六月間起至八十四年七月間止，有原判決事實欄一(四)所記載之
犯行，係依憑蘇榮仁對上情指述甚詳，為其主要論據之一。而蘇榮仁於第一審已具狀
明確指稱：上訴人前開部分之犯罪時間，係自八十二年六月間起至八十四年七月十七
日止（第一審卷第十七頁背面），原判決綜合前述各項證據資料，認定上訴人該部分
之犯罪時間係自八十二年六月間起至八十四年七月間止，乃其採證職權之合法行使，
不容任意指為違法。況犯罪之時間，除有特殊情形外，並非構成犯罪事實之要素，有
罪判決關於時間之記載，旨在辨別犯罪之同一性。原判決事實欄一(四)之記載，已達於
可得確定之程度，而無礙於犯罪同一性之辨別。縱認原判決對上情未詳細說明其取捨
理由，而有微疵，然於全案情節與判決之本旨並無影響，依刑事訴訟法第三百八十條
規定，仍不得據為合法之第三審上訴理由。此外，上訴意旨對原審之論斷，究係違背
何種法則或如何適用法則不當，並未依據卷內資料具體指摘，徒憑己意，就原審判斷
證據證明力之合法職權行使，漫指其違法，重為單純事實上之爭執，難謂係適法上訴
第三審之理由，其此部分之上訴違背法律上之程式，應予駁回。
二、詐欺取財部分：
按刑事訴訟法第三百七十六條所列各罪之案件，經第二審判決者，不得上訴於第三審
法院，法有明文。本件上訴人牽連犯詐欺取財罪部分，原判決認係成立刑法第三百三
十九條第一項之罪，核屬刑事訴訟法第三百七十六條第四款之案件，依上開說明，既
經第二審判決，自不得上訴於第三審法院。縱此部分與前述上訴人偽造私文書部分有
牽連犯裁判上一罪之關係，但其偽造私文書部分之上訴為不合法，本院應從程序上予
以駁回，而無從為實體上判決，對於輕罪之上開部分，亦無從適用審判不可分原則，
為實體上審判。上訴人竟復對此部分提起上訴，顯為法所不許，應予駁回。
據上論結，應依刑事訴訟法第三百九十五條前段，判決如主文。
中      華      民      國     九十     年      九      月     二十     日
                              最高法院刑事第四庭
                                  審判長法官  董  明  霈
                                        法官  丁  錦  清
                                        法官  林  茂  雄
                                        法官  王  居  財
                                        法官  張  祺  祥
      右正本證明與原本無異
                                              書  記  官
中      華      民      國     九十     年      九      月    二十七    日


司法院資訊處製作；財團法人民間司法改革基金會備份。
